臺灣高等法院刑事判決　　　　　　　　94年度上訴字第1150號
上　訴　人　臺灣臺北地方法院檢察署檢察官
被　　　告　乙○○
選任辯護人　陳石山律師
上列上訴人因被告違反毒品危害防制條例案件，不服臺灣臺北地
方法院九十三年度訴字第一六六五號，中華民國九十四年三月三
十一日第一審判決（起訴案號：臺灣臺北地方法院檢察署九十三
年度偵字第一七八八六號）提起上訴，本院判決如下：
    主  文
上訴駁回。
    理  由
壹、公訴意旨略以：被告乙○○明知第二級毒品安非他命係毒品
    危害防制條例列管之毒品，未經許可不得擅自販賣或意圖販
    賣而持有，竟基於販賣營利之概括犯意，自民國九十三年七
    月起，在臺北縣永和市○○路上某家電動玩具店內，以每半
    兩（一八. 七五公克）安非他命新臺幣（下同）一萬一千元
    之價格，向真實姓名年籍不詳、綽號「茶壺」之人，販入第
    二級毒品安非他命後，除供己施用外，另以電子秤加以分裝
    ，並以每小包一千元之代價，連續於附表所示時間，在臺北
    縣新店市○○路○段一號三樓住處，販售予綽號「麥克」之
    甲○○，以及真實姓名年籍均不詳、綽號分別為「寶龍」、
    「煌哥」、「文雄」、「楊」、「杉」、「呆」、「牛」、
    「酷頭」等人。嗣於九十三年十月六日十五時十分許，為警
    持搜索票在臺北縣新店市○○路○段一號三樓住處查獲，並
    扣得合計淨重二十一公克之安非他命三包、電子秤一個、分
    裝袋六十五個及帳冊一本等物，因認被告涉違反毒品危害防
    制條例第四條第二項之販賣第二級毒品罪嫌云云。
貳、程序事項：
    按被告以外之人於審判外之言詞或書面陳述，除法律有規定
    者外，不得作為證據，刑事訴訟法第一百五十九條第一項固
    定有明文。惟被告以外之人於審判外之陳述，雖不符同法第
    一百五十九條之一至之四之規定，而經當事人於審判程序同
    意作為證據，法院審酌該言詞陳述或書面陳述作成時之情況
    ，認為適當者，亦得為證據。查本案證人甲○○於警詢之供
    述，雖係被告以外之人於審判外之陳述而屬傳聞證據，且不
    符刑事訴訟法第一百五十九條之三之規定，然其於警詢供述
    之證據能力，被告及其辯護人於本院訊問時或表示無意見或
    不爭執（見本院卷第十三頁），本院審酌甲○○於警詢時並
    無不能自由陳述之情形，依刑事訴訟法第一百五十九條之五
    之規定，應認為得為證據。
參、實體事項：
  一、按犯罪事實應依證據認定之，無證據不得認定犯罪事實；
      不能證明被告犯罪者，應諭知無罪之判決，刑事訴訟法第
      一百五十四條第二項、第三百零一條第一項分別定有明文
      。又犯罪事實之認定，應憑真實之證據，倘證據是否真實
      尚欠明確，自難以擬制推測之方法，為其判斷之基礎。且
      刑事訴訟法上證明之資料，無論其為直接或間接證據，均
      須達於通常一般之人均不致有所懷疑，而得確信其為真實
      之程度，始得據為有罪之認定，若其關於被告是否犯罪之
      證明未能達此程度，而有合理懷疑之存在，致使無從形成
      有罪之確信，根據「罪證有疑，利於被告」之證據法則，
      即不得遽為不利被告之認定。
  二、公訴意旨認被告乙○○涉犯販賣第二級毒品安非他命罪嫌
      ，係以被告坦承持有安非他命等扣案物、甲○○在警詢中
      供述多次向被告購買安非他命、扣案之安非他命三包、電
      子秤一個、分裝袋六十五個、帳冊一本為其論據。訊之被
      告則堅決否認有何販賣第二級毒品安非他命之犯行，辯稱
      ：我有施用安非他命之惡習，但確實未將毒品販賣他人等
      語。經查：
  （一）被告坦承扣案之結晶三包係其向綽號「茶壺」之人所購
        買，為其所有之事實（見偵字一七八八六號卷第七頁正
        面、五四、六五頁，訴字卷第五二頁，本院卷第十三頁
        ）。甲○○於警詢時且證稱：我曾向被告購買安非他命
        四、五次，每次都以一千元購買一小包，帳冊中七月二
        十八日、八月一日、八月七日、九月十六日、九月二十
        一日「麥克1000」之記載都是其購買安非他命之金額，
        其他金額之記載則是其向被告借的云云（見偵字一七八
        八六號卷第十四、十五頁）。而前述扣案結晶經送內政
        部警政署刑事警察局鑑定結果，均檢出第二級毒品甲基
        安非他命成分之事實（驗前淨重分別為二. 八四公克、
        ○. 六七公克、○. 五四公克，是合計驗前淨重為四.
        ○五公克），亦有該局九十四年一月三日刑鑑字第0930
        21 6845號鑑驗通知書一紙在卷可稽（見訴字卷第三六
        頁）。
  （二）惟甲○○於本院詰問時翻異前詞，證稱：我有拿電腦給
        乙○○修理，並向他拿了好幾次零件，也有跟乙○○買
        過顯示卡，警詢當時情形我不太記得，警察有問我有無
        跟乙○○買，我雖有欠乙○○錢，但我沒有跟他買過（
        安非他命）等語（見本院卷第一○一頁）。甲○○前後
        兩次證述迥異，內容反覆，是否可採，已值懷疑。
  （三）其次，關於扣案之帳冊，被告辯稱係記載其販賣電腦顯
        示卡及朋友借貸之帳目，其記帳方式是每天將最新的帳
        務情形重新抄錄一次，並不是僅於帳務發生之當日登載
        ，因之，帳冊內甲○○部分，於七月二十七日、七月二
        十八日、七月二十九日均有「1000」之登載，但這表示
        截至七月二十九日止甲○○仍積欠其一千元，並不是指
        甲○○每天都有一千元之新債務發生，且這是甲○○向
        其購買顯示卡的帳，並不是購買安非他命等語。細繹扣
        案之帳冊中有關甲○○部分，可知自七月二十七日至七
        月三十日，係逐日記載，均記載為「麥克：1000（顯示
        卡）」，七月三十一日無任何記載，八月一日至八月九
        日合計有四次記載（八月一日至三日合併記載一次，八
        月五日、七日單獨記載，八月八日、九日合併記載一次
        ），其記載內容，或為「麥克：1000（顯示卡）」，或
        為「麥克：顯示卡：1000（70）」，或為：「麥克：10
        0070」，或為：「麥克：顯示卡」；其後之時間內有零
        星之記載，如八月二十六日至二十九日記載為：「麥克
        ：+000 0000」，九月七日、九月九日均記載為：「麥
        克：2000」，九月十六日、二十一日均記載為：「麥克
        ：1000」；另有未記載日期但內容為「麥克：2000+500
        = 2000+600」之記載（以上見偵卷第三十四頁以下）。
        依上所述，可知帳冊內有關甲○○部分，常有連續之記
        載，且記載內容多與顯示卡有關。而帳冊內之其他人之
        記載，則幾無有關「顯示卡」之記載，應認被告所辯之
        記載方式並非全不可採。再者，帳冊內有關甲○○部分
        之記載共有十四筆，記載「顯示卡」與未記載「顯示卡
        」者，各有七筆，何以甲○○僅於警詢時供稱其中之之
        四、五次係向被告購買（詳附表）？甲○○之警詢筆錄
        係於九十三年十月六日製作，何以能正確記憶附表所示
        之購買之時間及金額？依筆錄觀之，實係警方提示扣案
        帳冊，並詢問甲○○後，甲○○所為指述。然甲○○於
        警詢僅供稱：帳冊內記載一千元部分，都是賣安非他命
        給我的金額，其他都是我跟被告借的等語（見偵卷第十
        五頁）。果如此，附表編號四、五部分，均非一千元之
        交易，何以亦係購買安非他命之記錄？不僅如此，帳冊
        中記載為「麥克：1000（顯示卡）」，或「麥克：顯示
        卡：1000（70）」，或「麥克：顯示卡」者，包含七月
        二十七、二十八、二十九、三十日、八月一至三日、八
        月五日、八月八、九日等多日，何以甲○○僅指述其中
        之七月二十八日及八月一日（即附表編號一、二）係被
        告販賣安非他命之記載？其餘一千元之記載，何以又與
        安非他命之交易無關？況扣案之帳冊係被告所記載，記
        載之內容亦頗為簡略，甲○○於記載日期之後逾一月以
        上始獲案，其時是否能正確記憶，亦大有疑問。依上述
        之說明，甲○○係於警方提示帳冊時任意為與事實不符
        之供述，極有可能；其於警詢時之供述，實尚未達到通
        常一般之人均不致於有所懷疑，而得確信所述為真之程
        度，自不能僅以甲○○有瑕疵之供述及帳冊內尚欠明瞭
        之記載，推認被告販賣安非他命予甲○○。
  （四）公訴意旨又認被告有販賣安非他命予真實姓名年籍均不
        詳、綽號分別為「寶龍」、「煌哥」、「文雄」、「楊
        」、「杉」、「呆」、「牛」、「酷頭」等人。並舉扣
        案帳冊上之記載為證。觀諸扣案帳冊，雖有日期、前述
        等人及數字之記載，然絕大多數之記載亦僅有姓、名（
        或代號、外號）日期、金額，較諸一般簡易之帳冊，並
        無異常情形，何以有該等記載，即可推認係被告販賣安
        非他命之記錄？帳冊中之眾多記載中，唯一疑似與安非
        他命之交易有關者，僅有三筆，即「文雄：14000+ 4克
        」、「酷頭：欠1g」、「酷頭：欠1G」（見偵卷第四三
        之一、第四六頁）。然該等記載是否確與安非他命有關
        ，已有可疑。縱與安非他命有關，何以可認係被告販賣
        安非他命予「文雄」、「酷頭」之記錄？觀諸上開記載
        情形，實尚有其他可能。在別無其他補強證據之情形下
        ，實不能僅以該等語意不明之記載，推認被告販賣安非
        他命予「寶龍」、「煌哥」、「文雄」、「楊」、「杉
        」、「呆」、「牛」、「酷頭」等人。
  （五）末查，扣案之第二級毒品安非他命、電子磅秤一個及分
        裝袋六十五個雖係在被告住處所查獲，惟販賣安非他命
        者，應有營利之意圖，意圖係行為人之主觀違法要素，
        固不易認定，然是否有該等意圖，仍應憑積極及嚴格證
        據認定之，始符合罪刑法定主義之本旨，且所憑證據於
        訴訟上之證明，須達一般通常之人均不致於有所懷疑，
        而得確信其為真實之程度，始得據為有罪之認定，若尚
        有合理之懷疑存在，尚不逕為有罪之判決。查被告雖經
        警方查獲同時持有電子磅秤、分裝袋及本案毒品，惟被
        告堅決否認有販賣安非他命犯行。而持有毒品之原因非
        僅供販賣一途，有可能欲供己施用，亦可能受人之託而
        持有，亦可能代他人購買，不一而足。同理，同時查獲
        之電子磅秤及分裝袋雖多用於分裝、秤重之用，然持有
        該等物品之原因，亦有多端。在無其他證據證明係供被
        告販賣安非他命所用之情形下，自不能據此推認被告販
        賣安非他命，或該等物品係供被告販賣安非他命所用或
        被告係意圖販賣。
  三、綜上所述，公訴人所引之事證，客觀上尚未達於通常一般
      人均不致有所懷疑，而得確信其犯罪事實之程度，依「罪
      證有疑，利於被告」之法則，即應作有利於被告之認定。
      此外，復查無其他積極證據足資證明被告有販賣第二級毒
      品犯行，原審以不能證明被告犯罪，為無罪判決之諭知，
      經核並無不合。檢察官上訴指摘原判決不當，為無理由，
      應予駁回。
據上論斷，應依刑事訴訟法第三百六十八條，判決如主文。
本案經侯千姬到庭執行職務。
中　　華　　民　　國　　94　　年　　10　　月　　18　　日
                  刑事第十七庭審判長法　官　鄭文肅
                                    法  官　蘇隆惠
                                    法  官　林瑞斌
以上正本證明與原本無異。
檢察官如不服本判決，應於收受送達後十日內向本院提出上訴書
狀，其未敘述上訴之理由者並得於提起上訴後十日內向本院補提
理由書（均須按他造當事人之人數附繕本）。
                                    書記官　陳思云
中　　華　　民　　國　　94　　年　　10　　月　　19　　日
